臺灣屏東地方法院刑事判決　　　　　　　100年度訴字第422號
公　訴　人　臺灣屏東地方法院檢察署檢察官
被　　　告　莊雯顯
上列被告因違反毒品危害防制條例案件，經檢察官提起公訴（
100 年度毒偵字第233 號），嗣因被告就被訴事實為有罪之陳述
，經合議庭裁定由受命法官獨任適用簡式審判程序審理，本院判
決如下：
    主  文
莊雯顯施用第一級毒品，累犯，處有期徒刑捌月，扣案海洛因伍
包（毒品驗餘淨重共零點肆柒公克，另含殘留海洛因粉末無法完
全析離之包裝袋伍個），均沒收銷燬之；又施用第二級毒品，累
犯，處有期徒刑月。應執行有期徒刑拾月，扣案海洛因伍包（
毒品驗餘淨重共零點肆柒公克，另含殘留海洛因粉末無法完全析
離之包裝袋伍個），均沒收銷燬之。
    事  實
一、莊雯顯前因施用毒品案件，經裁定送觀察、勒戒後，認無繼
    續施用毒品傾向，於民國92年10月27日執行完畢釋放；又於
    前開觀察勒戒執行完畢5 年內之96年間因施用毒品，分別經
    法院判處有期徒刑10月、10月、5 月確定，及因偽造文書案
    件，經法院判處有期徒刑3 月確定，上開案件經定應執行有
    期徒刑1 年10月後，於97年12月8 日因縮短刑期假釋出監，
    於98年2 月20日因保護管束期滿未經撤銷視為執行完畢。詎
    猶不知悔改，明知海洛因及甲基安非他命分屬第一、二級毒
    品，不得持有及施用，仍分別基於施用第一、二級毒品之犯
    意，於100 年1 月24日20時許，在屏東縣里港鄉○○村○○
    路53之5 號住處內，將海洛因加水置於針筒後注入體內之方
    式，施用第一級毒品海洛因1 次；復另於同日19、20時許，
    在不詳處所，以將甲基安非他命置入玻璃球內加熱燒烤後吸
    食所產生煙霧之方式，施用第二級毒品甲基安非他命1 次。
    嗣於100 年1 月25日11時30分許，在屏東縣屏東市○○路與
    廣東路口處，因形跡可疑為警盤查而查獲，並扣得第一級毒
    品海洛因5 包（毒品驗前淨重共0.49公克，驗餘淨重共0.47
    公克，另含殘留海洛因粉末無法完全析離之包裝袋5 個），
    復徵得其同意後採尿送驗，檢出海洛因代謝後之嗎啡及甲基
    安非他命陽性反應，始知悉上情。
二、案經屏東縣政府警察局屏東分局報告臺灣屏東地方法院檢察
    署檢察官偵查起訴。
    理  由
一、按本件被告所犯係死刑、無期徒刑、最輕本刑為3 年以上有
    期徒刑以外之罪，其於準備程序就被訴事實為有罪之陳述，
    經受命法官告知簡式審判程序之旨，並聽取其與公訴人之意
    見後，合議庭認無不得或不宜改依簡式審判程序進行之情事
    ，依刑事訴訟法第273 條之1 第1 項、第284 條之1 規定，
    裁定本件由受命法官獨任進行簡式審判程序，合先敘明。
二、上揭犯罪事實，業據被告於本院審理中坦承不諱，此外並有
    屏東縣政府警察局屏東分局（建國所）毒品案件涉嫌人尿液
    採證編號姓名對照表、台灣檢驗科技股份有限公司濫用藥物
    尿液檢驗報告各1 紙、扣押筆錄、扣押物品目錄表等，足認
    被告前揭自白與事實相符，本案事證明確，被告犯行堪以認
    定。
三、次查93年修正施行之毒品危害防制條例就施用毒品者，祇於
    「初犯」及「5 年後再犯」二種情形，有其追訴條件之限制
    ，即須於初犯經觀察、勒戒或強制戒治釋放後，5 年內均無
    施用毒品之行為，始能認其前所實施之觀察、勒戒或強制戒
    治已足遮斷毒癮，而得於5 年後再犯時，再予適用初犯之規
    定，重行觀察、勒戒等程式。倘5 年內已經再犯，被依法追
    訴處罰，縱其第3 次（或第3 次以上）施用毒品之時間在初
    犯釋放5 年以後，即與「5 年後再犯」之情形有別，且因已
    於「5 年內再犯」，顯見其再犯率甚高，原實施觀察、勒戒
    或強制戒治，已無法收其實效，而無5 年戒斷期之存在，自
    無再經觀察、勒戒及強制戒治之必要，應由檢察官逕行起訴
    （最高法院95年度台非字第59號、第65號判決意旨、95年度
    第7 次刑庭會議決議意旨參照）。查被告曾因施用毒品案件
    ，經裁定送觀察、勒戒後，認無繼續施用毒品傾向，於92年
    10月27日執行完畢釋放；又於前開觀察勒戒執行完畢5 年內
    之96年間因施用毒品，分別經法院判處有期徒刑10月、10月
    、5 月確定，及因偽造文書案件，經法院判處有期徒刑3 月
    確定，上開案件經定應執行有期徒刑1 年10月後，於97年12
    月8 日因縮短刑期假釋出監，於98年2 月20日因保護管束期
    滿未經撤銷視為執行完畢等，有臺灣高等法院被告前案紀錄
    表、臺灣高等法院在監在押全國紀錄表等在卷足參，則被告
    於前案經觀察勒戒執行完畢後，於5 年內已經再犯，雖本案
    施用毒品之時間在初犯釋放5 年後，惟被告既已先於「5 年
    內再犯」，顯見其再犯率甚高，原實施觀察勒戒等已無法收
    其實效，而無5 年戒斷期之存在，參諸前揭判決及決議意旨
    ，自無再經觀察勒戒及強制戒治之必要，本院自應依法就被
    告本次施用毒品之犯行予以論罪科刑。
四、按海洛因、甲基安非他命為毒品危害防制條例第2 條第2 項
    第1 、2 款所規定之第一、二級毒品，核被告所為，係犯毒
    品危害防制條例第10條第1 、2 項之施用第一、二級毒品罪
    ，被告前開所犯施用第一級、第二級毒品犯行，犯意各別，
    行為不同，應予分論併罰。被告持有毒品，復進而施用，其
    持有毒品之低度行為，均為施用毒品之高度行為所吸收，不
    另論罪。又被告有事實欄所列前揭犯罪前科紀錄，有臺灣高
    等法院被告前案紀錄表可稽，被告受有期徒刑之執行完畢，
    五年以內故意再犯本件有期徒刑以上之2 罪，均構成累犯，
    均應依刑法第47條第1 項規定加重其刑。爰審酌被告施用毒
    品行為於本質上係屬自我戕害行為，反社會性之程度應屬較
    低；惟施用毒品，不僅足以戕害其個人身心，且極易滋生其
    他犯罪，惡化治安甚重，嚴重損及公益，且被告前經觀察勒
    戒、徒刑之執行助其戒除毒品，仍再為本案施用第一、二級
    毒品犯行，顯見其不思悔改，自制力亦顯不佳，及上開施用
    毒品行為均構成累犯均應加重其刑，惟念其犯後即能坦承犯
    行，並兼衡其素行、經濟狀況、智識程度等一切情狀，分別
    量處如主文所示之刑，並定其應執行之刑如主文所示，以資
    懲儆。
五、另按查獲之第一、二級毒品及專供製造或施用第一、二級毒
    品之器具，不問屬於犯人與否，均沒收銷燬之，毒品危害防
    制條例第18條第1 項前段定有明文。本案於查獲被告時扣案
    之毒品海洛因5 包，經法務部調查局鑑定後確均含海洛因成
    分，毒品驗前淨重共0.49公克，驗餘淨重共0.47公克，有扣
    押筆錄、扣押物品目錄表、法務部調查局濫用藥物實驗室
    100 年2 月23日調科壹字第10023003940 號鑑定書可稽，自
    均應依毒品危害防制條例第18條第1 項前段規定，沒收銷燬
    之。另承裝上開海洛因之包裝袋5 個，雖未同時檢驗是否含
    有毒品海洛因成分，惟「一般鑑定裝袋內毒品之程式，均係
    以傾倒方式，將包裝袋內之毒品倒出、稱重、以儀器檢驗部
    分等，倒出時若認必要，則輔以刮杓刮取袋內粉末，然無論
    依何種方式分離，包裝袋內均有極微量之第一級毒品海洛因
    殘留」，業經法務部調查局93年3 月19日調科壹字第
    09300113060 號函釋在案，此為本院職務上已知之事實，足
    認前開海洛因包裝袋5 個，無論依何種方式分離，仍有極微
    量之第一級毒品海洛因殘留而無法析離，自應整體視為查獲
    之第一級毒品海洛因，依法均應宣告沒收銷燬。
據上論斷，應依刑事訴訟法第273 條之1 第1 項、第284 條之1
、第299 條第1 項前段，毒品危害防制條例第10條第1 項、第2
項、第18條第1 項前段，刑法第11條、第47條第1 項、第51條第
5 款，判決如主文。
本案經檢察官劉昀到庭執行職務。
中    華    民    國   100    年    5     月    31    日
                  刑事第二庭    法  官  黃紀錄
以上正本證明與原本無異。
如不服本判決應於收受判決後10日內向本院提出上訴書狀，並應
敘述具體理由；其未敘述上訴理由者，應於上訴期間屆滿後20日
內向本院補提理由書（均須按他造當事人之人數附繕本）「切勿
逕送上級法院」。
中    華    民    國   100    年    5     月    31    日
                                書記官  戴仲敏